臺灣彰化地方法院刑事判決　　　　　　　 96年度易字第281號
公　訴　人　臺灣彰化地方法院檢察署檢察官
被　　　告　乙○○
選任辯護人　陳芝荃律師
上列被告因重利等案件，經檢察官提起公訴（95年度偵字第5504
號），被告於準備程序為有罪之陳述，經本院合議庭裁定本件由
受命法官獨任進行簡式審判程序，判決如下：
    主  文
乙○○共同乘他人急迫，貸以金錢，而取得與原本顯不相當之重
利，處拘役肆拾日，如易科罰金，以銀元參佰元折算壹日；又共
同連續以加害身體、財產之事，恐嚇他人致生危害於安全，處有
期徒刑參月，如易科罰金，以銀元參佰元折算壹日。
    事  實
一、乙○○與真實姓名年籍不詳、綽號「大頭」之成年男子共同
    基於放款收取重利之犯意聯絡，於民國94年11月5日，利用
    夾報廣告刊登民間借貸之訊息，招徠需款孔急而陷於急迫之
    不特定人來電與渠等洽詢貸款事宜，渠等再與欲借款之客戶
    約定時間、地點見面，約定：利息係以每星期為1期，每
    期本金新臺幣（下同）1萬5千元計算，利息則為5千元；
    須簽發所借款項票面金額之本票及繳交身分證影本為擔保。
    待雙方談妥，並交付借貸之款項，同時收取借款客戶所簽發
    之本票及身分證影本後，再按期以0000000000號行動電話向
    借款人催繳並前往收取本息，乙○○等2人即以上開方式取
    得與原本顯不相當之重利。適有賴瑞霖因急需現金供周轉而
    陷於急迫，而於94年11月5日，按上開廣告上所刊登之電話
    號碼撥電話聯繫借款事宜，經雙方約定在彰化縣彰化市某路
    旁見面後，乙○○即前往該地點，並交付1萬5千元之貸款金
    額予賴瑞霖，同時要求賴瑞霖簽發本票及繳交身分證影本為
    擔保。事後因賴瑞霖未能依約定日期繳交利息，乙○○等2
    人竟基於恐嚇之概括犯意聯絡，於同年11月11日、12日，以
    不詳號碼之電話聯絡甲○○，或前往彰化縣和美鎮○○里○
    ○路○段522號賴瑞霖住居處，對賴瑞霖之妻甲○○揚言「再
    不還錢，就要打斷賴瑞霖的手」、「已掌握你娘家的成員，
    …你給我小心一點」、「潑油漆、放火、把死人挖出來，這
    些事都敢做」等加害身體、財產之事，恐嚇甲○○，甲○○
    再轉知賴瑞霖，渠等因而心生畏懼，致生危害於安全。嗣甲
    ○○於同年11月14日，依約定前往彰化縣彰化市某路旁，交
    付予乙○○2萬元，乙○○則返還賴瑞霖所簽發之本票，經
    警記下車牌號碼7896-JB號，因而循線查獲，始知上情。
二、案經甲○○訴由彰化縣警察局和美分局報告臺灣彰化地方法
    院檢察署檢察官偵查起訴。
    理  由
一、本件被告乙○○所犯係刑事訴訟法第273條之1規定得行簡式
    審判程序之罪，其於準備程序就前揭被訴事實為有罪之陳述
    ，本院合議庭裁定由受命法官獨任進行簡式審判程序，合先
    敘明。
二、上開犯罪事實，業據被告乙○○於本院準備程序及審理時坦
    承不諱，核與證人甲○○結證之情節相符，並有被害人賴瑞
    霖簽發金額1萬5千元之本票1張附卷可稽，足徵被告前開任
    意性自白與事實相符。本案事證明確，被告犯行，洵堪認定
    ，應依法論科。
三、按被告行為後，刑法於94年2月2日修正公布，95年7月1日施
    行，而刑法施行法亦於95年6月14日增訂第1條之1。修正後
    刑法第2條第1項規定：「行為後法律有變更者，適用行為時
    之法律。但行為後之法律有利於行為人者，適用最有利於行
    為人之法律。」係規範行為後法律變更所生新舊法律比較適
    用之準據法，於新法施行後，應適用修正後刑法第2條第1項
    之規定，為「從舊從輕」之比較。另於比較時應就罪刑有關
    之共犯、未遂犯、想像競合犯、牽連犯、連續犯、結合犯，
    以及累犯加重、自首減輕暨其他法定加減原因（如身分加減
    ）與加減比例等一切情形，本於「統一性及整體性原則」，
    綜其全部罪刑之結果而為比較。本案罪刑涉及法律變更之部
    分，經查：
（一）刑法第28條關於共犯之規定，由「二人以上共同實施犯罪
      之行為者，皆為正犯」，修正為「二人以上共同實行犯罪
      之行為者，皆為正犯」，惟上述用語上之修正，僅係明白
      宣示本條不包括「陰謀共同正犯」及「預備共同正犯」，
      但仍包括共謀共同正犯，乃將「實施」修正為「實行」，
      並無實質修正。
（二）修正前刑法第33條第5款規定：「主刑之種類如左：五、
      罰金：1元以上。」換算新臺幣後，為新臺幣3元以上。惟
      被告行為後新刑法第33條第5款係規定：「主刑之種類如
      下：五、罰金：新臺幣1千元以上，以百元計算之。」舊
      法並非不利。
（三）刑法施行法第1條之1增訂施行前，依罰金罰鍰提高標準條
      例第1條前段、現行法規所定貨幣單位折算新臺幣條例第2
      條規定，本案刑法第305條、第334條關於罰金刑部分，應
      提高30倍。刑法施行法修正增訂第1條之1規定：「中華民
      國94年1月7日刑法修正施行後，刑法分則編所定罰金之貨
      幣單位為新臺幣。94年1月7日刑法修正時，刑法分則編未
      修正之條文定有罰金者，自94年1月7日刑法修正施行後，
      就其所定數額提高為30倍。但72年6月26日至94年1月7日
      新增或修正之條文，就其所定數額提高為3倍。」依增訂
      條文提高並改為新臺幣後，本案罰金刑部分亦同為提高30
      倍，適用新、舊法結果並無不同。
（四）刑法第41條第1項前段關於易科罰金折算標準之規定，由
      「犯最重本刑為5年以下有期徒刑以下之刑之罪，而受6個
      月以下有期徒刑或拘役之宣告，因身體、教育、職業、家
      庭之關係或其他正當事由，執行顯有困難者，得以1元以
      上3元以下折算一日，易科罰金。」修正為「犯最重本刑
      為5年以下有期徒刑以下之刑之罪，而受6個月以下有期徒
      刑或拘役之宣告者，得以新臺幣1千元、2千元或3千元折
      算1日，易科罰金。」修正前刑法第41條第1項前段之易科
      罰金折算標準，依修正刪除前之罰金罰鍰提高標準條例第
      2條規定，應就其原定數額提高為100倍折算1日，並依現
      行法規所定貨幣單位折算新臺幣條例第2條規定，以新臺
      幣元之3倍折算之，亦即修正前刑法第41條第1項前段之易
      科罰金折算標準，應以銀元300元即新臺幣900元折算為1
      日，舊法並非不利。
（五）修正前刑法關於連續犯之規定，係論以一罪，但得加重其
      刑至2分之1，修正後刑法將連續犯之規定刪除，而連續犯
      本質上係各自獨立之犯罪，亦即是數罪之性質，在連續犯
      刪除後，原各自獨立之數個犯行，應回歸數罪併罰之規定
      處理。是以連續犯規定之刪除，並無較有利於被告。
（六）經綜合比較新、舊法之結果，以被告行為時之舊法較有利
      於被告，依刑法第2條第1項前段規定，本案自應適用被告
      行為時之法律。
四、核被告所為，係犯刑法第305條恐嚇罪及同法第344條之重利
    罪。被告與綽號「大頭」之成年男子間，就前揭恐嚇及重利
    之犯行，具有犯意聯絡及行為分擔，為共同正犯。被告以一
    恐嚇行為，恐嚇被害人甲○○、賴瑞霖，同時侵害數法益，
    為想像競合犯，應論以一罪。其於94年11月11日、12日皆有
    恐嚇行為，而非於密接之時地所為，其多次恐嚇犯行，時間
    緊接，所犯係構成要件相同之罪，顯係基於概括犯意所為，
    依修正前刑法第56條之規定，為連續犯，並加重其刑。其於
    告訴人未能按時繳付利息時起，始起意恐嚇告訴人，業據被
    告坦承在卷，是其所犯上開二罪，犯意各別，行為互殊，應
    予分論併罰。公訴意旨認被告恐嚇部分係接續犯，以及其所
    為上開二罪，有方法結果之牽連關係，尚有未洽。爰審酌被
    告僅貸款予賴瑞霖1人，金額非多，且事後已與告訴人甲○
    ○達成和解，有和解書1紙附卷可憑，以及其於本院坦承犯
    行等一切情狀，各量處如主文所示之刑，並均諭知易科罰金
    之折算標準。
據上論斷，應依刑事訴訟法第273條之1第1項、第299條第1項前
段，刑法第2條第1項前段、第305條、第344條，修正前刑法第28
條、第55條、第56條、第41條第1項前段，罰金罰鍰提高標準條
例第1條，修正前罰金罰鍰提高標準條例第2條前段，判決如主文
。
本案經檢察官洪英丰到庭執行職務
中　　華　　民　　國　　96　　年　　4　 　月　　26　　日
                  刑事第六庭    法      官    林欣苑
以上正本證明與原本無異。
如不服本判決，應於判決送達後十日內向本院提出上訴狀 (須附
繕本 )。
告訴人或被害人對於判決如有不服具備理由請求檢察官上訴者，
其上訴期間之計算係以檢察官收受判決正本之日期為準。
中　　華　　民　　國　　96　　年　　4 　　月　　26　　日
                                書  記  官    詹國立
附錄本案論罪科刑法條全文：
中華民國刑法第305條
（恐嚇危害安全罪）
以加害生命、身體、自由、名譽、財產之事，恐嚇他人致生危害
於安全者，處 2 年以下有期徒刑、拘役或 3 百元以下罰金。
中華民國刑法第344條
（重利罪）
乘他人急迫、輕率或無經驗貸以金錢或其他物品，而取得與原本
顯不相當之重利者，處 1 年以下有期徒刑、拘役或科或併科 1
千元以下罰金。
